臺灣彰化地方法院刑事判決　　　　　　　　　　　　　九十一年度訴字第六二七號
　　公　訴　人　臺灣彰化地方法院檢察署檢察官
　　被　　　告　丁○○
右列被告因妨害自由案件，經檢察官提起公訴（九十一年度偵字第二一四二號），本
院判決如左：
    主      文
丁○○無罪。
    理      由
一、公訴意旨略以：被告丁○○因參加丙○○所召之互助會倒會，遂憤於民國八十九
    年六月二十三日下午，夥同有犯意聯絡之不詳姓名、年籍男子「小傑」等三人，
    駕車至彰化縣員林鎮○○路「合作金庫」前，由「小傑」等三人下車，強行將丙○○拉上車，剝奪其行動自由，被告丁○○在車內徒手打丙○○耳光，丙○○爭
    脫時，更遭一人持鋁棒（未扣案）擊打其右前臂，致受有右前臂挫損傷、紅腫、
    疼痛等傷害（已逾告訴期間），被告等人在車內又恐嚇要將丙○○載至山上活埋
    ，並開車駛往南投縣國姓鄉山區，嗣經警據報聯繫被告丁○○後，其等始將丙○○載至南投縣草屯家商前釋放，因認被告與「小傑」等三人共同涉有刑法第三百
    零二條第一項之以其他非法方法剝奪人之行動自由罪嫌云云。
二、按犯罪事實應依證據認定之，無證據不得推定其犯罪事實；又不能證明被告犯罪
    者，應諭知無罪之判決，刑事訴訟法第一百五十四條、第三百零一條第一項分別
    定有明文。次按認定犯罪事實所憑之證據，雖不以直接證據為限，間接證據亦包
    括在內；然而無論直接或間接證據，其為訴訟上之證明，須於通常一般之人均不
    致有所懷疑，而得確信其為真實之程度者，始得據為有罪之認定，倘其證明尚未
    達到此一程度，而有合理之懷疑存在時，即無從為有罪之認定（最高法院七十六
    年度台上字第四九八六號判例參照），先予敘明。
三、本件公訴人認被告涉有妨害自由罪嫌，無非係以告訴人丙○○之指述及其提出之
    驗傷單與證人乙○○、許文輝之證述為論據。訊據被告堅決否認有前揭犯行，辯
    稱：伊並未恐嚇、毆打丙○○，是丙○○自願與其回南投談會款如何清償事宜，
    並無強迫其上車等語。經查：（一）告訴人丙○○雖稱其曾遭被告等人以鋁棒毆
    傷，受有右前臂挫損傷、紅腫、疼痛等傷害云云。然如係被告有意毆打丙○○，
    且以鋁棒毆打，則其所受之傷害絕非僅係右前臂挫損傷、紅腫、疼痛等輕微之傷
    害，況造成前開傷勢之情形甚多，不能以有前開傷勢即認為係被告等人加以毆打
    所造成。（二）證人即合作金庫警衛乙○○警訊時雖證稱：伊在服勤時有一年老
    男子向其報案稱：中山路一段八三六號前有民眾糾紛等語。惟另於本院審理時證
    稱：當時伊在合作金庫門口執勤，聽到好樂迪前有吵雜的聲音，但是有柱子遮住
    沒有看到是發生何事，伊就走過去看，只看到一部車子開走，沒有看到異常的狀
    況等語屬實。是當時究係發生何事，證人乙○○並不知情，且其所為之證述屬傳
    聞證據，其到場時並未現有何異常狀況，亦據其證述明確，不能單憑其如此證述
    即認定被告有剝奪丙○○之行動自由。（三）證人即處理警員許文輝到院證稱：
    本件是有人報案在中山路闔家歡ＫＴＶ前有糾紛，伊到時並沒有人事，伊即調
    閱闔家歡ＫＴＶ錄外面之錄影帶，在錄影帶中也沒有看到有什麼異常，沒有看到
    有人爭吵，事後丙○○的兒子跑到派出所報案，說他媽媽被人家載走，伊就要他
    媽媽的行動電話，並與丙○○聯繫，電話通了之後，伊問她人在何處，她說在附
    近，且通話時跟平常並無兩樣，伊並請丙○○到派出所來製作筆錄；本件報案時
    約當天十五時許，而丙○○到警局製作筆錄時約十六時許，她到時有無受傷伊忘
    記，但她沒有說有被毆打。伊問她發生何事？她說是金錢方面的糾紛，再問她有
    無被挾持？她也說沒有，所以工作紀錄簿才記載丙○○自願與丁○○坐車離去，
    無挾持情事，不願提出任何告訴等語明確。並有員警工作紀錄簿在卷可按。是被
    告如有挾持丙○○並加以痛毆，則其於事發後約一個小時就自行到警局製作筆錄
    ，當時已無被告得以控制之可能，何以其未將右手臂楚痛及被強押上車之事，向
    處理員警報告，而向員警陳述並無被挾持，也無說明被毆打之事。（四）被告確
    有參加丙○○所召之互助會，業據證人張寶珍、賴素貞於另案偵查中證述明確，
    且為丙○○所是認，有該訊問筆錄附於九十年度他字第一三九二號卷內可稽，及
    證人甲○○於該案及本院審理時證述明確。足徵本件係因民間互助會而生之民事
    糾紛。（五）綜上所述，被告前開所辯，尚堪採信。此外，復查無其他積極證據
    足以證明被告涉有以其他非法方法剝奪人之行動自由犯行，不能證明被告犯罪，
    揆諸前揭說明，爰為被告無罪之諭知。
據上論斷，應依刑事訴訟法第二百零一條第一項，判決如主文。
本件經檢察官陳德芳到庭執行職務。
中      華      民      國      九十一    年     十一    月    十二     日
                                臺灣彰化地方法院刑事第一庭
                                    法      官  陳  秋  錦
右正本證明與原本無異。
如不服本判決，應於判決送達後十日內，向本院提出上訴狀( 須附繕本 )。
告訴人或被害人對於判決如有不服具備理由請求檢察官上訴者，其上訴期間之計算係
以檢察官收受判決正本之日期為準。
                                    法院書記官  于  淑  真
中      華      民      國      九十一    年     十一    月    十二     日
